臺灣臺北地方法院民事判決　九十一年度國簡上字第一號
　　上　訴　　人　　新品瓦斯安全設備股份有限公司
　　兼法定代理人　　甲○○
　　被　　上訴人　　內政部警政署
　　法定代理人　　　王進旺
右當事人間請求國家賠償事件，上訴人對於中華民國九十年十月十九日本院台北簡易
庭九十年度北國簡字第五號第一審判決提起上訴，本院判決如左：
    主  文
原判決廢棄，發回原審法院。
    事  實
甲、上訴人方面：本件未經準備程序及言詞辯論，依上訴人提出之上訴狀：
一、聲明：
（一）原判決廢棄。
（二）被上訴人應給付上訴人新台幣（下同）二十萬元及自起訴狀繕本送達翌日即民
      國九十年四月十九日起至清償日止，按週年利率百分之五計算之利息。
（三）被上訴人應於中國時報、聯合報頭版下刊登如附件所示之道歉啟事。
二、陳述：除與原審判決書所載者相同茲予引用外，補稱：
    被上訴人於原審已經承認收受上訴人八十八年六月二十一日函，該函內容係要求
    被上訴人轉告各警察局，關於臺灣台中地方法院台中地檢署（以下簡稱台中地檢
    署）八十八中檢執法００一三０一號發布通緝令公文，已提最高檢察署以八十八
    台愛字第０三六四五號函說明，可證上開通緝不合法。原審未調查次證據即駁回
    上訴人之訴，即有違法。
三、證據：除援用原審之立證方法，並聲請調取被上訴人機關處理本事件全卷資料。
乙、被上訴人方面：
    本件未經準備程序及言詞辯論程序，被上訴人亦未提出書狀作何聲明或陳述。
    理  由
一、上訴人起訴主張：被上訴人所屬台北市政府警察局信義分局吳興街派出所警員蘇
    勝文接獲民眾報案，以為上訴人新品瓦斯安全設備股份有限公司（以下簡稱新品
    公司）之「新品牌瓦斯防爆器」不具防爆功能，即以有詐欺違法嫌疑，將上訴人
    所屬經銷商兩名業務員，以現行犯強制押回派出所製作偵訊筆錄，上訴人雖當場
    證明該防爆器確能防爆，然警員蘇勝文仍未將上訴人新品公司所屬二名業務員釋
    放。另台中檢察署於八十八年五月十九日以中檢茂執法緝字第００一三０一號通
    緝上訴人甲○○，然此為不合法通緝，被上訴人所屬台北市政府警察局中正第一
    分局博愛路派出所警員竟仍逮捕上訴人甲○○，並移送台中地檢署。被上訴人機
    關所屬警員故意過失不法侵害上訴人權利，爰依國家賠償法規第二條第二項、民
    法第一百八十六條規定，訴請被上訴人賠償上訴人二十萬元及自起訴狀繕本送達
    翌日即九十年四月十九日起至清償日止，按週年利率百分之五計算之利息。被上
    訴人並應於中國時報、聯合報，頭版下刊登如附件所示之道歉啟事等語。
二、被上訴人則抗辯：上訴人主張之蘇勝文警員係台北市政府警察局所屬員警，台北
    市政府警察局方為國家賠償法第九條第一項規定之賠償義務機關，上訴人訴請被
    上訴人應負國家賠償責任，自無理由。再者，台北市政府警察局中正第一分局博
    愛路派出所員警，依台中地檢署發布之通緝令逮捕通緝犯，上訴人如認為通緝原
    因已經消滅、無必要或違法，應向司法機關請求救濟，警察機關無權依上訴人提
    出之證據判斷通緝是否合法。又台北市政府警察局中正第一分局博愛路派出所員
    警，非被上訴人機關所屬人員，依國家賠償法第九條第一項規定，上訴人應以台
    北市政府警察局為賠償義務機關等語。
三、按第一審之訴訟程序有重大瑕疵者，第二審法院得廢棄原判決，而將該事件發回
    原法院，但以因維持審級制度認為必要時為限，民事訴訟法第四百五十一條第一
    項定有明文。又同法第四百五十一條第一項之判決，得不經言詞辯論為之，同法
    第四百五十三條亦有明定。上揭規定，依同法第四百三十六條之一第三項，於簡
    易訴訟程序事件之第二審上訴程序準用之。
四、次按關於財產權之訴訟，其標的之金額或價額在五十萬元以下者，適用簡易程序
    ，民事訴訟法第四百二十七條第一項定有明文。上訴人依侵害行為法則訴請被上
    訴人登報道歉，以回復名譽，此乃回復名譽之適當處分，屬非財產上之請求（最
    高法院八十八年台抗字第五六四裁定參照）。上訴人本件請求既屬非財產上之請
    求，即非屬民事訴訟法第四百二十七條第一項規定適用簡易程序之範圍。又上訴
    人依國家賠償法第二條第二項、民法第一百八十六條之規定為本件請求，非屬民
    事訴訟法第四百二十七條第二項列舉適用簡易程序之範圍。兩造復未合意適用簡
    易程序。是以，原審以簡易程序為本訴訟事件之審理，程序上即有重大瑕疵，又
    原審未經言詞辯論而為判決，自無當事人不抗辯而補正訴訟程序瑕疵之問題。依
    民法第四百三十六條之二規定，對於簡易訴訟程序之第二審裁判，僅能在其上訴
    利益逾民事訴訟法第四百六十六條所定之額數者，以第二審裁判適用法規顯有錯
    誤為由，逕向最高法院提起上訴或抗告，且依民事訴訟法第四百三十六條之三條
    第一、二項規定，對於簡易訴訟程序之第二審裁判，提起第三審上訴或抗告，須
    經原裁判法院之許可。前項許可，以訴訟事件所涉及之法律見解具有原則上之重
    要性為限。此與適用通常程序事件，依民事訴訟法第四百六十六條第一項規定，
    僅在關於財產權訴訟上訴所得受之利益，不逾一百萬元者，不得上訴不同，原審
    所為訴訟程序之重大瑕疵自會影響當事人之審級利益，而不適於第二審辯論及裁
    判。
五、綜上所述，原審所為之訴訟程序有重大瑕疵，而此瑕疵影響當事人之審級利益而
    不適於第二審辯論及裁判，為維持當事人審級之利益，自有廢棄原判決，將事件
    發回原審法院之必要。爰不經言詞辯論，將原判決廢棄，並將本件發回原審法院
    。
六、據上論結，本件上訴為有理由，依民事訴訟法第四百三十六條之一第三項、第四
    百五十一條第一項前段、第四百五十三條，判決如主文。
中　　　華　　　民　　　國　九十一　　　年　　　一　　　月　　二十四　　日
　　　　　　　　　　　　　　　　　　　民事第三庭審判長法官　　 楊絮雲
　　　　　　　　　　　　　　　　　　　　　　　　　　　法官　　 賴錦華
　　　　　　　　　　　　　　　　　　　　　　　　　　　法官　　 黃書苑
右為正本係照原本作成
如對本判決上訴，須於判決送達後廿日內向本院提出上訴狀
中　　　華　　　民　　　國　　九十一　　年　　　一　　　月　　二十四　　日
　　　　　　　　　　　　　　　　　　　　　　　　　　法院書記官　趙淑華
